【裁判字號】    89,上訴,1680
【裁判日期】    900130
【裁判案由】    常業詐欺
【裁判全文】
臺灣高等法院高雄分院刑事判決                  八十九年度上訴字第一六八號
    上訴人即被告  乙○○
右上訴人因常業詐欺案件，不服臺灣屏東地方法院八十九年度訴字第三０三號中華民
國八十九年十月十三日第一審判決（起訴案號：臺灣屏東地方法院檢察署八十九年度
偵字第八三七號、一三０五號），提起上訴，本院判決如左：
    主  文
上訴駁回。
    事  實
一、乙○○於民國八十六年五月間向寶島商業銀行（以下簡稱：寶島銀行）申請卡號
    ：0000000000000000號、0000000000000000
    號之ＭＡＳＴＥＲ信用卡二張，及卡號：0000000000000000號
    之ＪＣＢ信用卡一張，共同信用額度新台幣（下同）八萬元。而依其與寶島銀行
    之約定，乙○○可持該信用卡至特約商店消費，消費金額由寶島銀行代乙○○墊
    付予該特約商店，乙○○則應於次月接獲寶島銀行所寄之帳單後，給付每月所應
    付之最低額度或全部予以清償。嗣乙○○明知自己經濟困窘，並無償債之能力，
    竟於八十八年四、五月間依報端刊登之廣告，與「林」姓不詳真名年籍之成年男
    子連絡後，即與該「林」姓男子及廖東良（成年人，未經起訴）等人共同基於常
    業詐欺得利之犯意聯絡，自八十八年八月十八日起至同年十一月九日止（其間乙
    ○○並於八十八年八月二十七日遭寶島銀行強制停卡），「林」姓男子在台灣接
    洽，乙○○則持向寶島銀行申請之上開三張信用卡，搭乘中華、日亞、澳洲關達
    航空、新加坡及韓航等航空甲司班機，利用飛機飛行途中空服人員向國內之地面
    金融機構徵信不便，信用卡中心無法審核授權碼、消費總額是否已逾授信額度及
    是否停卡之漏洞，向上開航空甲司飛機上服務人員以刷卡消費之方式購買免稅之
    煙、酒、化粧品及香水等商品，共計一百八十七次，商品價值達一百八十六萬六
    千三百四十四元（其詳細消費日期、金額及所使用之信用卡均如附表所示）。乙
    ○○則事後依計劃不向寶島銀行繳款，因而獲得無需支付任何代價即可獲得所詐
    購商品之不法利益，並將詐購而得之商品持至香港交予廖東良，而由廖東良交付
    乙○○商品價格四成之交換代價，其等並恃此營生。迨寶島銀行於負擔並代為墊
    付前開消費款，再向乙○○催討上開款項無著後，始知受騙。
二、案經寶島商業銀行告訴及內政部警政署移送臺灣屏東地方法院檢察署檢察官偵查
    起訴。
    理  由
一、本件被告乙○○於前開時間所為上開行為之地點，有在屬中華民國之中華航空甲
    司之航空機上者，亦有在屬外國航空甲司之航空機上者（如日航甲司、新加坡、
    韓航、澳洲航空甲司等），然其犯罪結果之發生地（即寶島銀行為上開債務之承
    擔）係在寶島銀行所在地，即在中華民國境內，依刑法第四條之規定，均應認為
    在中華民國領域內犯罪，核先敘明。
二、訊據被告對於右揭時地，明知寶島銀行核准之上開三張信用卡共同消費額度僅八
    萬元，且已無支付能力，亦無意付款，而利用飛機上無法向發卡銀行或信用卡聯
    合處理中心查核授權碼、是否已逾授信額度及停卡之漏洞，向飛機上之服務人員
    刷卡購物，使寶島銀行為其承擔上開債務，嗣將所得之物交予廖東良變賣，其並
    取得所購買貨品價格四成代價之事實均坦承不諱，核與經告訴代理人陳威昇、蔡
    明福於原審及本院審理中指訴綦詳，復有信用卡申請書（見八九偵一三０五號卷
    第六頁、九至十頁）、寶島銀行客戶基本資料查詢（見同上偵卷第八頁）、寶島
    銀行關係戶查詢（見同上偵卷第七頁）、歷史帳單彙總查詢表（見警卷第六至二
    七頁）、被告入出境查詢報表（見警卷第三十至三三頁）、被告之簽帳單影本（
    見同偵卷第十一至至一一六頁）及告訴人提出被告之消費明細表（見同上偵卷第
    一一七至一二一頁）等件附卷可稽；本件罪証明確，被告犯行可以認定。
三、按刑法上所謂常業犯，指反覆以同種類行為為目的之社會活動之職業性犯罪而言
    ，至於犯罪所得之多寡，是否恃此犯罪為唯一之謀生職業，則非所問，縱令兼有
    其他職業，仍無礙於常業犯罪之成立，最高法院八十五年度台上字第五一０號著
    有判例可參。本件被告並無職業，因經濟困窘，而與「林」姓成年男子及廖東良
    以團體分工方式，大量刷卡詐購商品，共同取得不法之利益，其自八十八年八月
    十八日起至同年十一月九日止，共刷卡消費一百八十七次，並將所購買物品賤價
    出售而資以為生，自係反覆實施該社會活動為職業。核被告所為係以犯刑法第三
    百三十九條第二項之詐欺得利罪為常業，故係犯刑法第三百四十條之常業詐欺罪
    ；甲訴人雖僅就被告自八十八年八月二十七日起至同年十一月止之詐欺行為起訴
    ，然被告同年八月十八日起至同年八月二十六日止之詐欺犯行，均係構成常業詐
    欺犯行之一部，本院自得一併加以審酌。被告與「林」姓成年男子及「廖東良」
    間，有犯意之連絡及行為分擔，應依刑法第二十八條之規定論以共同正犯。
四、原審因而適用刑法第二十八條、第三百四十條、罰金罰鍰提高標準條例第一條前
    段規定，並審酌被告詐得不法利益甚巨、犯行達一百八十七次、嚴重擾亂金融秩
    序、且正值壯年而不知上進、迄未償還告訴人所欠款項及其犯後坦認犯行，態度
    良好等一切情狀，量處有期徒刑一年二月，經核其認事用法俱無不合，量刑亦稱
    妥適，被告上訴意旨認原判決量刑過重，空言指摘原判決不當，並無可取，為無
    理由，應予駁回。
據上論結，應依刑事訴訟法第三百六十八條，判決如主文。
本案經檢察官陳惠珠到庭執行職務。
中    華    民    國         九十       年      一      月     三十     日
                              臺灣高等法院高雄分院刑事第七庭
                                  審判長法官  王光照
                                        法官  黃壽燕
                                        法官  黃仁松
右正本證明與原本無異。
如不服本判決，應於判決送達後十日內向本院提出上訴狀，其未述理由者並應於提
出上訴狀後十日內向本院補提理由書（應附繕本)。
                                      書記官  郭蘭蕙
中    華    民    國         九十       年      二      月      一      日
附錄：本判決論罪科刑法條：
刑法第三百四十條
以犯第三百三十九條之罪為常業者，處一年以上七年以下有期徒刑，得併科五萬元以
下罰金。
                                                                      Ｈ


司法院資訊處製作；財團法人民間司法改革基金會備份。
